臺灣高等法院刑事判決
111年度侵上訴字第148號
上  訴  人  
即  被  告  翁國峰
選任辯護人  陳亮佑律師
            張雅婷律師
上列上訴人因妨害性自主案件，不服臺灣新北地方法院110年度
侵訴字第56號，中華民國111年3月29日第一審判決（起訴案號：
臺灣新北地方檢察署109年度偵字第32934號），提起上訴，本院
判決如下：
    主  文
上訴駁回。
    犯罪事實
一、甲○○為成年人，與代號AD000-A109323C（真實姓名、年籍詳
    卷，下稱A母）為同事，因故於民國107年5、6月間至109年7
    月間，借住在A母位於○○市○○區住處（地址詳卷，下稱○○區
    住處），甲○○明知同住之A母之女即代號AD000-A109323（00
    年0月0日生，真實姓名年籍詳卷，下稱甲 ）為未滿18歲之
    少年，竟於109年7月4日上午5時至7時之某時許，在上開○○
    市○○區住處客廳內，見甲 尚沉睡中，竟基於乘機性交之犯
    意，利用甲 睡著而不知抗拒之機會，以手指插入甲 陰道內
    ，甲 因而驚醒，藉由大動作翻側身之變換睡覺姿勢方式挪
    動身體表示拒絕，甲○○始收手。
二、案經甲 、代號AD000-A109323A（下稱A父）訴由新北市政府
    警察局林口分局報告臺灣新北地方檢察署檢察官偵查起訴。
    理  由
壹、程序部分：
一、按本法所稱性侵害犯罪，係指觸犯刑法第221條至第227條、
    第228條、第229條、第332條第2項第2款、第334條第2項第2
    款、第348條第2項第1款及其特別法之罪；又因職務或業務
    知悉或持有性侵害被害人姓名、出生年月日、住居所及其他
    足資識別其身分之資料者，除法律另有規定外，應予保密。
    警察人員必要時應採取保護被害人之安全措施。行政機關、
    司法機關及軍法機關所製作必須公示之文書，不得揭露被害
    人之姓名、出生年月日、住居所及其他足資識別被害人身分
    之資訊，性侵害犯罪防治法第2條第1項、第12條定有明文。
    又性侵害犯罪防治法第12條及第13條第1項所定其他足資識
    別被害人身分之資訊，包括被害人照片或影像、聲音、住址
    、親屬姓名或其關係、就讀學校與班級或工作場所等個人基
    本資料，性侵害犯罪防治法施行細則第6條定有明文。本案
    檢察官所起訴罪名屬性侵害犯罪防治法所稱之性侵害犯罪，
    因本院所製作之本案判決係屬必須公示之文書，為避免被害
    人身分遭揭露，依上開規定，對於被害人甲 、甲 之親屬A
    母、A父、A兄暨被害人友人陳○○、卓○○等之姓名等足資識別
    身分之資訊，均予以隱匿，僅以如上之代號稱之，惟卷內均
    有真實姓名年籍可供比對，合先敘明。
二、證據能力部分： 
　㈠證人即告訴人甲 、甲 之兄、甲 之父、甲 之母於警詢時之
    陳述，屬傳聞證據，辯護人既爭執其證據能力，且查無其他
    可作為證據之規定，依刑事訴訟法第159條第1項規定，不得
    作為本案認定犯罪事實之證據。
　㈡除上開部分外，本判決下列所引被告以外之人於審判外之言
    詞或書面陳述，屬傳聞證據，被告、辯護人及檢察官於準備
    程序及審判期日中均未爭執其證據能力（見本院卷第76至77
    、126頁），且迄言詞辯論終結亦未聲明異議，本院審酌上
    開證據資料製作時之情況，尚無違法不當及證明力明顯過低
    之瑕疵，認為以之作為證據應屬適當，爰依刑事訴訟法第15
    9條之5規定，認定前揭供述均有證據能力。
貳、實體部分：
一、訊據上訴人即被告甲○○固不否認於犯罪事實欄所示時、地，
    與甲 均睡臥在上開住處客廳L型沙發上，且知悉甲 係未滿1
    8歲之少年等情不諱，惟矢口否認有何乘機性交之犯行，其
    與辯護人辯稱：並未以手指插入甲 陰道內，甲 前後供述雖
    一致，然甲 在遭侵害之際，居然未向同在住處內之A兄及A
    母求救，或利用手機求救，遭侵害後，若恐懼怎還能睡得著
    且熟睡，早上醒來後，也未立即向A兄或A母反應，足見甲 
    在排除侵害狀況及危機處理之應對方式均與常情不符。雖然
    A兄和甲 之陳姓、卓姓2位朋友均有聽聞甲 轉述遭侵害過程
    ，然其等均非實際目擊者，其等證詞未必可信。造成處女膜
    撕裂傷之原因甚多，運動或騎腳踏車均會造成，本件採集甲
     外陰部、陰道深部等處，以酸性磷酸酵素法檢測結果均呈
    弱陽性反應，以顯微鏡檢驗均未發現精子細胞，以前列腺抗
    原檢測法檢測結果均呈陰性反應，經直接萃取DNA檢測，人
    類男性Y染色體DNA定量結果，均未檢出DNA量，故甲 處女膜
    十點鐘處有撕裂傷是否確係被告手指造成，顯有疑義。告訴
    人之指述既有不合常情之處，也欠缺其他補強證據，不能證
    明被告確有對甲 為手指插入陰道之性交行為云云。經查：
　㈠上揭犯罪事實，業據甲 於偵查中證稱：109年7月4日凌晨4、
    5點時，我在1樓客廳睡覺，因為前一天晚上跟A母、A兄及被
    告在客廳看電視，我在客廳睡著了，A母、A兄回2樓房間睡
    覺，我睡在沙發長的那邊，被告睡在沙發短的那邊。我依據
    陽光透進來的亮度判斷應該是凌晨4、5點，我覺得有人碰觸
    我的腰部及胸部，被告開始親我、並用右手手指插入我的陰
    道，我因為感受到有異物侵入，我就側面翻向沙發，接著他
    就離開了。我沒有以言語或行動拒絕，是因為我還不想死，
    我怕被告掐死我，殺人滅口，我怕當時我大吼大叫的話，被
    告會掐我，後來早上8點多，我就出門赴朋友約等語（見109
    年度偵字第32934號卷【下稱偵卷】第91至93頁）；於原審
    中證稱：109年7月4日凌晨我在1樓客廳睡覺時，被告強吻我
    ，撫摸我的胸，用手指插進去我的陰道，被告手指插入我的
    陰道時，我醒過來，我當時感受到恐懼，所以我不敢反抗，
    只有將身體側面翻身過去，翻身之後被告就沒有繼續了，我
    繼續假裝睡覺，後來睡著，我大概8、9點時睡醒，沒有任何
    人在我身邊，我就收拾東西，準備出門赴朋友約等語（見原
    審卷第109至111、114至115頁）。由此可知，被告於犯罪事
    實欄所示時、地，確有以手指插入甲 陰道乙情，業經證人
    甲 於偵查及原審中指訴歷歷，且就被告犯案情節及犯罪基
    本構成要件事實均能詳細敘述且前後陳述一致。再者，被告
    於原審審理中自承：本案發生前，我和甲 沒有任何仇恨或
    債務糾紛等語（見原審卷第138頁）。再參酌證人A兄於偵查
    中證稱：甲 與被告平常就很少講話等語（見偵卷第118頁）
    ；於原審中證稱：在本案發生之前，甲 未曾跟我提過他與
    被告有任何仇恨或債務糾紛等語（見原審卷第125頁）；證
    人A母於原審中證稱：在本案發生前，被告跟甲 沒有任何仇
    恨或糾紛，甲 也沒有任何理由要誣陷被告，被告與甲 也沒
    有任何的嫌隙等語（見原審卷第134至135頁）。準此可知甲
     與被告間並無任何仇怨或糾紛，縱使平日互動不頻繁，也
    並無交惡，且Ａ女係未滿18歲之少年，思慮純潔，自無故意
    設詞誣陷被告之可能。是甲 之指述具體有徵，又有下列補
    強證據可佐（詳如下述），應確實可信。
　㈡按性侵害犯罪具有隱密性質，未必有第三人親見其事，若加
    害人否認犯行，往往淪於雙方各執一詞之困境，故若有證人
    陳述其於案發後親見被害人之身體跡證暨相關當事人對該性
    侵害事件之反應，足以增強被害人證述之憑信性者，自非不
    得作為被告犯罪之補強佐證（參照最高法院101年度台上字
    第6571號及102年度台上字第5010號判決意旨）。甲 於案發
    後，赴朋友陳○○、卓○○約時，隨即向2位朋友訴說遭被告性
    侵乙事，業經證人陳○○於偵查中具結證稱：我與甲 是高中
    三年的同學，放假偶爾會與甲 一起讀書。當天我們相約出
    去念書，那天是她生日，甲 告訴我她被性侵，覺得很噁心
    ，那個傷害她的人是A母的同居人，甲 說她睡覺時，被親還
    被摸下體，說得很具體等語（見偵卷第189至197頁）；證人
    卓○○於偵查中具結證稱：我與甲 是高中同學，109年7月4日
    我們在林口未來城對面的星巴克念書，甲 說她前一天晚上
    睡覺時，被告摸她下體，還有用舌頭伸進她嘴巴，語氣中有
    點恐懼，我感覺她不知所措，不知道該怎麼處理這事，我覺
    得她當天跟平常比較不一樣，她平常是有自信主見、比較開
    朗的人，她那天比較畏縮等語（見偵卷第207至209頁）。甲
     復於案發當晚告知A兄此事，證人A兄於檢察官偵查中具結
    證稱：109年7月4日晚上，我、甲 、A母和被告一起去土城
    某間餐廳吃飯，幫甲 慶生，席間，甲 要我陪她出去走走，
    在路上甲 問我你覺得被告是不是好人？A母有喜歡被告嗎？
    並問我說你覺得被告會做壞事嗎？甲 就跟我說109年7月4日
    早上她被吻醒，甲 說她沒有反抗，因為她很害怕，她不知
    道要怎麼做，甲 說被告有用手指插入其陰道，且說被告的
    手指很粗，甲 當時比較激動的哭著跟我講這件事，我跟甲 
    說應該要跟爸媽講，甲 說先不要說，因為那一天是她生日
    ，不想被破壞，後來就走路回餐廳等語（見偵卷第118至119
    頁），復於原審證稱：甲 在席間要我陪她出去散步，甲 先
    問我覺得被告是好人嗎？並問我覺得被告與A母的關係為何
    ？被告會不會做出不好的事情？甲 就跟我說被告在7月4日
    早上用手摸她下體，我說你應該要把被告推開，甲 說她當
    下很害怕，不知道怎麼做，甲 邊講邊哭，這是我第一次看
    到她情緒這麼激動，以前哭是會哭，但是沒有這麼激動、誇
    張等語明確（見原審卷第121至122頁）。再參酌證人A父證
    稱：109年7月4日晚上9點多，甲 很難過打電話跟我說，她
    有一位朋友被性侵怎麼辦，我說應該要跟她家人說，後來10
    9年7月6日下午甲 的老師打電話給我，說發生被性侵害的人
    是甲 ，我就帶甲 去報警，我問甲 對方是誰，甲 說是被告
    ，甲 說那天她在客廳睡覺，被告用手指插入她陰道，甲 跟
    我說這件事時，甲 很害怕、難過，我安慰她不要害怕，我
    會陪她處理這件事，後來我7月6日就去A母住處收拾甲 的東
    西，讓甲 過來跟我一起住等語（見偵卷第99至101頁）。由
    此可見，證人陳○○、卓○○、A兄及A父均證稱，甲 有將被告
    以手指插入其下體之事實告知其等，且甲 敘述被告對其性
    交時，表情害怕且恐懼，還在A兄面前激動大哭等情明確。
    依前揭說明，證人陳○○、卓○○、A兄及A父轉述其聽聞甲 陳
    述遭被告為性交之行為，固與甲 於偵查及原審中之證言具
    有證據上之同一性，惟證人陳○○、卓○○、A兄、A父證述其親
    自見聞甲 於陳述被告對其為性交行為時，有表情害怕且恐
    懼、且激動大哭等情緒反應，均屬見聞經過之證人性質，屬
    與被害人陳述不具同一性之獨立法定證據方法，可以增強被
    害人甲 證述之憑信性，足以佐證被告確有上開對甲 為性交
    之行為。
　㈢案發後，社工員訪視證人甲 並觀察證人甲 之情緒表達顯露
    壓抑、勉強，尤其於筆錄過程及事件細節便會出現自嘲及些
    微情緒波動，對於主動揭露本次事件，甲 自覺係因年齡心
    智成長，故清楚知道被告所為即是性侵，而有憤怒、不悅及
    想遠離其等想法，此亦有新北市政府家庭暴力暨性侵害防治
    中心109年12月30日新北家防護字第1093437352號函暨新北
    市政府家庭暴力暨性侵害防治中心個案服務報告書在卷可佐
    （見偵卷第199至201頁）。　
　㈣甲 雖然於被告用手指插入其陰道時，並無出言制止，僅側面
    翻向沙發，其緣由亦經甲 於偵查中證稱：我沒有拒絕被告
    ，因為我還不想死，我怕被告掐死我，殺人滅口，我怕我當
    時大吼大叫的話，被告會掐我。（妳稱妳於案發時沒有拒絕
    被告，是怕被告來殺妳，為何如此？）那是我當時的想法，
    因為我當時很驚恐，不知道如何反應此事，也不知道該怎麼
    做等語（見偵卷第91至93、101頁）；於原審中證述：「我
    會有這樣的念頭是因為當時恐懼，下意識想到的，我當時沒
    有想要馬上尋找哥哥或媽媽，去向他們求救或是透過手機去
    求救，因為我害怕被告」等語明確（見原審卷第116至117頁
    ），是尚難僅以甲 未出言制止或大動作表示拒絕，遽認甲 
    之指訴不實在。
　㈤甲 因擔心被告與A母之關係，因此原先隱忍不言，且未立即
    報警，已據證人甲 於偵查及原審中證述翔實，是證人甲 於
    偵查中證稱：（109年7月4日為什麼沒有立即去報警？）因
    為不知道這件事情的嚴重性，109年7月5日我沒有立即去報
    警是因為我在思考等語（見偵卷第97頁）；於原審中證稱：
    我在思考A母跟被告是什麼關係等語（見原審卷第117頁），
    而依據甲 在學校之輔導紀錄亦記載：甲 感到害怕當場並未
    呼救，之後有告訴A母事件始末，A母表示會去質問被告本人
    但未報警處理，讓甲 覺得受傷不知後續如何處理等語，此
    有個案輔導紀錄摘要暨評估報告表在卷可佐（見彌封卷第43
    至45頁），從而甲 未於案發當下向A兄及A母求救，或以手
    機向外求救，或案發當日晚間尚與被告同桌吃飯慶生等情，
    均不能證明證人甲 之指訴不實。
　㈥甲 於案發後2日即109年7月6日晚間11時許，至長庚醫療財團
    法人林口長庚紀念醫院採檢驗傷，處女膜十點鐘處有撕裂傷
    乙節，亦有該醫院受理疑似性侵害事件驗傷診斷書在卷可憑
    （見彌封卷，第23至27頁），佐以證人甲 於原審中證稱：
    此撕裂傷是被告造成等語（見原審卷第118頁），足堪佐證
    證人甲 所述真實。辯護人雖以：女性處女膜撕裂傷亦可能
    因劇烈運動、陰道用藥、某些繁重的體力勞動及自慰等造成
    云云，然本案並無證據足認甲 有辯護人所稱因劇烈運動、
    陰道用藥、某些繁重的體力勞動及自慰等可能造成甲 處女
    膜撕裂傷之情事，反係甲 所稱其處女膜撕裂傷係因被告以
    手指插入其陰道造成較屬可採，是辯護人此部所辯，尚難為
    有利於被告之認定。
　㈦又被害人短袖上衣及短褲，經多波域光源檢視及酸性磷酸酵
    素法檢測結果，未發現可疑精液斑，故未進行DNA鑑定。被
    害人外陰部棉棒、陰道深部棉棒，以酸性磷酸酵素法檢測結
    果均呈弱陽性反應，以顯微鏡檢均未發現精子細胞，以前列
    腺抗原檢測法檢測結果均呈陰性反應，經直接萃DNA檢測，
    人類男性Y染色體DNA定量結果，均未檢出DNA量，故未進行D
    NA-STR型別分析等情，固有內政部警政署刑事警察局109年8
    月11日刑生字第0000000000000號函附之鑑定書可憑（見偵
    卷第53至54頁）。然本案被告係以手指插入甲 陰道之方式
    對甲 性交，故未在被害人甲 所著衣、褲發現精斑，未在外
    陰部及陰道深部發現精子細胞，要與事理無違。又本件案發
    日期為109年7月4日上午5至7時許，而甲 至醫院採證之日期
    為109年7月6日，此有上開鑑定書可憑，已事隔2日，期間或
    因甲 沐浴、清潔身體或因時間因素，致未能在其外陰部及
    陰道深部檢測出男性Y染色體DNA量供鑑定，尚難以此作為有
    利於被告之認定。
　㈧甲 係00年0月0日生，有其性侵害案件代號與真實姓名對照表
    1紙附卷可稽（見彌封卷第3頁）。是被告於109年7月4日上
    午5時至7時之某時許對甲 為上開性交行為時，甲 確係未滿
    18歲之少年。　　
  ㈨綜上所述，被告及辯護人之上開辯解均不足採信。本案事證
    明確，被告之犯行洵堪認定，應依法論科。
　㈩辯護人雖聲請向國立臺灣大學醫學院附設醫院函詢處女膜破
    裂或撕裂之成因為何？處女膜破裂或撕裂是否僅有外物侵入
    方可造成，欲證明甲 處女膜撕裂傷並非被告造成。然本案
    並無證據足認甲 有辯護人所稱因劇烈運動、陰道用藥、某
    些繁重的體力勞動及自慰等可能造成甲 處女膜撕裂傷之情
    事，反係甲 所稱其處女膜撕裂傷係因被告以手指插入其陰
    道造成較屬可採，已如上述，是本院認無再向國立臺灣大學
    醫學院附設醫院函詢之必要，附此叙明。
二、論罪：
　㈠查被告為00年0月生，其為前揭犯行時為成年人；告訴人甲 
    係00年0月0日出生，於被告行為時係未滿18歲之人，屬兒童
    及少年福利與權益保障法規範之少年，有被告之個人戶籍資
    料查詢結果、代號與真實姓名對照表各1份在卷可憑(見原審
    卷第31頁；彌封卷第3頁)。本案被告於甲 熟睡不知抗拒之
    際，對其為性交，核其所為，係犯兒童及少年福利與權益保
    障法第112條第1項前段、刑法第225條第1項之成年人故意對
    少年犯乘機性交罪，應依兒童及少年福利與權益保障法第11
    2條第1項前段之規定加重其刑。
　㈡起訴書雖漏未引用兒童及少年福利與權益保障法第112條第1
    項前段之規定，惟此社會基本事實業經檢察官起訴，原審及
    本院業已告知此部分罪名，供被告陳述意見（見原審卷第14
    1頁、本院卷第73、124頁），無礙被告攻擊、防禦之訴訟權
    利，且原審公訴檢察官亦當庭更正起訴法條為刑法第225條
    第1項、兒童及少年福利與權益保障法第112條第1項前段之
    成年人故意對少年犯乘機性交罪（見原審卷第141頁），故
    毋庸再變更法條，附此敘明。
三、駁回上訴之理由：
　　原審以被告犯行事證明確，適用兒童及少年福利與權益保障
    法第112條第1項前段，刑法第225條第1項規定，並以行為人
    之責任為基礎，審酌被告與A母為同事，因故借住在A母與甲
     同住之住處，不思感恩，竟為滿足己身性慾，明知甲 未滿
    18歲，猶藉甲 熟睡之機會，乘機以手指插入甲 陰道內性交
    ，嗣甲 驚醒並翻身後始停手，造成甲 身心莫大傷害，且被
    告事後否認犯行，犯後態度難認良好，迄未與甲 達成和解
    ，亦未反省己身罪責，兼衡被告自述高職畢業、擔任工程師
    、經濟狀況勉持，暨告訴人、告訴代理人對於量刑範圍沒有
    意見，由法院依法審酌等一切情狀，量處有期徒刑3年6月，
    經核尚無不合，量刑亦稱妥適，應予維持。被告仍執前詞否
    認犯罪，提起上訴，為無理由，應予駁回。
據上論斷，應依刑事訴訟法第368條，判決如主文。
本案經檢察官藍巧玲提起公訴，檢察官孫冀薇到庭執行職務。
中　　華　　民　　國　　111 　年　　8 　　月　　16　　日
                  刑事第二十三庭審判長法　官  許永煌
                                      法　官  雷淑雯
                                      法  官  黃美文
以上正本證明與原本無異。
如不服本判決，應於收受送達後20日內向本院提出上訴書狀，其
未敘述上訴之理由者並得於提起上訴後20日內向本院補提理由書
（均須按他造當事人之人數附繕本）「切勿逕送上級法院」。
                                      書記官  鄭巧青
中　　華　　民　　國　　111 　年　　8 　　月　　16　　日
附錄：本案論罪科刑法條全文
兒童及少年福利與權益保障法第112條第1項前段
成年人教唆、幫助或利用兒童及少年犯罪或與之共同實施犯罪或
故意對其犯罪者，加重其刑至二分之一。但各該罪就被害人係兒
童及少年已定有特別處罰規定者，從其規定。

中華民國刑法第225條
對於男女利用其精神、身體障礙、心智缺陷或其他相類之情形，
不能或不知抗拒而為性交者，處3年以上10年以下有期徒刑。
對於男女利用其精神、身體障礙、心智缺陷或其他相類之情形，
不能或不知抗拒而為猥褻之行為者，處6月以上5年以下有期徒刑
。
第1項之未遂犯罰之。